最高法院刑事判決　　　　　　　　　　　　　　　八十八年度台上字第三三五七號
　　上　訴　人　甲○○
右上訴人因違反毒品危害防制條例案件，不服台灣高等法院台南分院中華民國八十八
年三月十日第二審更審判決（八十七年度上更(二)字第三五四號，起訴案號：台灣嘉義
地方法院檢察署八十六年度偵字第六六七七號），提起上訴，本院判決如左：
    主  文
上訴駁回。
    理  由
本件原判決認定：上訴人甲○○前於民國八十四年間，因侵占及違反麻醉藥品管理條
例等罪，經法院分別判處有期徒刑十月及有期徒刑八月確定，二罪經合併執行，於八
十六年二月四日執行完畢，仍不知悔改，又意圖營利，基於販賣毒品海洛因之概括犯
意，自八十六年八月間起，至同年九月中旬止，以每次新台幣（下同）三千元之價格
，在雲林縣口湖鄉口湖村下口湖三十六號其住處附近之下湖口村牌樓處等地，連續販
賣毒品海洛因予劉旭原、吳宏進及翁聰明施用，前後共八次，合計販賣所得為二萬四
千元（惟已費失不存在，致未扣案）。嗣於八十六年十月二日晚上九時許，警方持搜
索票至嘉義市○○路六十七號十一樓二室劉旭原租住處執行搜索時，查獲劉旭原、吳
宏進涉嫌施用毒品海洛因後，再依劉、吳二人之供述，並由劉、吳二人於翌（三）日
下午四時許，帶同警方至雲林縣口湖鄉湖東村三十號前查獲上訴人，並自其身上扣得
供己施用之海洛因一包重○‧五二公克（施用毒品部分由檢察官移送原審法院併另案
審理）等情。係以右揭上訴人多次販賣毒品之事實，業據證人劉旭原、吳宏進、翁聰
明等人證述甚詳，上訴人經警查獲之經過，並經證人即承辦警員黃炳貴證述無訛，又
有卷附之證人劉旭原、吳宏進、翁聰明繪製之上訴人住宅位置圖及上訴人為警查獲時
，經警在其身上扣得之白粉一包可資佐證，該包白粉經送驗結果，確為毒品海洛因無
訛（淨重○‧二七公克、包裝重○‧二五公克），有法務部調查局鑑定通知書一份在
卷可憑，而前開扣得之毒品海洛因，雖無證據可資證明係供上訴人販賣之用，惟上訴
人既隨身攜有毒品海洛因，益見證人劉旭原、吳宏進、翁聰明所為曾向上訴人購買海
洛因之證言可以信實，為其所憑之證據。對於上訴人辯稱：劉旭原係為擺脫自己之刑
責，始為不利於上訴人之陳述，而吳宏進為劉旭原之同學，欲替劉旭原脫罪，而為附
和劉旭原之說詞，且上訴人並未見過翁聰明，翁聰明之證言亦屬不實，上訴人未曾販
賣毒品海洛因等語，認係卸責之詞，不足採信，亦已依據卷內資料，予以指駁。又以
上訴人多次販賣毒品，主觀上有營利之意圖；至證人劉旭原、翁聰明等人就其向上訴
人購買海洛因之價額，所供雖有不符，惟應以最有利於上訴人之每次三千元，為認定
之基礎，均已闡述其綜合各項證據調查之結果而得心證之理由。復說明海洛因係（修
正前）肅清煙毒條例第二條所稱之毒品，上訴人販賣毒品，係犯該條例第五條第一項
之罪。上訴人行為後，該條例業經修正為毒品危害防制條例，於八十七年五月二十日
公布，同月二十二日生效，海洛因為毒品危害防制條例所稱之第一級毒品，販賣第一
級毒品，同條例設有較修正前肅清煙毒條例為重之處罰規定，經比較新舊法，應適用
較有利於上訴人之舊法，即（修正前）肅清煙毒條例處斷。上訴人多次販賣毒品，反
覆實施而犯同一罪名，顯係基於概括犯意，應依連續犯之規定論以一罪（公訴人未就
上訴人販賣毒品予翁聰明部分起訴，惟此部分與已起訴之販賣予劉旭原、吳宏進部分
，有連續犯裁判上一罪之關係，為起訴效力所及，法院自應一併審判，原審對此雖漏
未明，然於判決並無影響）。又上訴人曾經法院為前揭有期徒刑之判決確定，於八
十六年二月四日執行完畢，有臺灣嘉義地方法院檢察署刑案資料查註紀錄表可參，五
年之內，再犯本件有期徒刑以上之罪，為累犯，惟因其所犯之法定刑為死刑、無期徒
刑，依法不得加重其刑。爰撤銷第一審不當之判決，適用（修正前）肅清煙毒條例第
五條第一項，刑法第十一條前段、第二條第一項但書、第五十六條、第四十七條、第
三十七條第一項之規定，並審酌上訴人犯罪之一切情狀，量處無期徒刑並宣告褫奪公
權終身。至扣案之海洛因一包（淨重○‧二七公克、包裝重○‧二五公克），上訴人
堅稱供己施用，非供販賣之用，自宜附隨其另案施用海洛因之主刑宣告下為沒收銷燬
之諭知，不於本件宣告沒收銷燬；另上訴人前後販賣毒品海洛因八次，所得財物二萬
四千元，因未扣案，復無任何事證足以證明該筆款項尚屬存在，應認業已費失，故亦
不併予諭知沒收。經核原判決尚無不合。上訴意旨略稱：原審未依上訴人之聲請傳訊
證人劉旭原、吳宏進、翁聰明到庭，顯非適法云云。惟查證人劉旭原等人業已分別於
偵查中及第一審調查時，經合法訊問並製作筆錄附卷，原審亦已提示各該筆錄，予上
訴人以辯論之機會，且於判決理由內復已明其取捨各該證詞之心證理由，是縱未再
行傳喚，揆諸刑事訴訟法第一百九十六條之規定，於法自屬無違。至其餘上訴意旨或
仍執陳詞否認犯罪而為事實上之爭執，或就原審採證認事之職權，任意指摘，其上訴
非有理由，應予駁回。末按本件係毒品危害防制條例修正施行前繫屬之案件，依修正
後之規定處理之，附此明。
據上論結，應依刑事訴訟法第三百九十六條第一項，判決如主文。
中      華      民      國    八十八    年      六      月    二十四    日
                              最高法院刑事第四庭
                                  審判長法官  黃  劍  青
                                        法官  劉  敬  一
                                        法官  林  增  福
                                        法官  邵  燕  玲
                                        法官  張  清  埤
      右正本證明與原本無異
                                              書  記  官
中      華      民      國    八十八    年      六      月    二十九    日
